【裁判字號】    94,訴,866
【裁判日期】    951017
【裁判案由】    違反毒品危害防制條例
【裁判全文】
臺灣新竹地方法院刑事判決               94年度訴字第866號
公  訴  人  臺灣新竹地方法院檢察署檢察官
被      告  甲○○
上列被告因違反毒品危害防制條例案件，經檢察官提起公訴（94
年度發查毒偵字第30、39、40號），本院判決如下：
    主  文
甲○○連續施用第一級毒品，處有期徒刑拾月。扣案之海洛因殘
渣袋陸個沒收銷燬之。扣案之注射針筒壹拾貳支、橡皮止血帶壹
條、橡皮管貳條及生理食鹽水注射液壹瓶均沒收之。又連續施用
第二級毒品，處有期徒刑伍月。應執行有期徒刑壹年貳月。扣案
之海洛因殘渣袋陸個沒收銷燬之。扣案之注射針筒壹拾貳支、橡
皮止血帶壹條、橡皮管貳條及生理食鹽水注射液壹瓶均沒收之。
    事  實
一、甲○○前曾於民國93年間因施用毒品案件，經臺灣新竹地方
    法院檢察署檢察官聲請，而經本院於93年8 月9 日以93年度
    毒聲字第238 號裁定送勒戒處所觀察、勒戒，旋因觀察、勒
    戒後，因認無繼續施用毒品傾向，於93年9 月10日執行完畢
    而出所，並經臺灣新竹地方法院檢察署檢察官於93年9 月9
    日以93年度毒偵字第888 號為不起訴處分確定。
二、詎甲○○仍未戒除毒癮，於前開觀察勒戒執行完畢後5 年內
    ，復基於施用第一級毒品海洛因之概括犯意，連續於94年
    3 月16日15時23分採尿時起往前回溯26小時內某時許，在不
    詳地點，以針筒注射之方式，施用第一級毒品海洛因。又
    於94年3 月18日23時20分採尿時起往前回溯26小時內某時許
    ，在不詳地點，以同上方式，施用第一級毒品海洛因。再
    於94年6 月30日12時10分採尿時起往前回溯26小時內某時許
    ，在不詳地點，以同上方式，施用第一級毒品海洛因。甲○
    ○又另行起意，並基於施用第二級毒品安非他命之概括犯意
    ，連續於94年3 月16日15時23分採尿時起往前回溯96小時
    內某時許，在不詳地點，以不詳方式，施用第二級毒品安非
    他命。又於94年6 月30日12時10分採尿時起往前回溯96小
    時內某時許，在不詳地點，以不詳方式，施用第二級毒品安
    非他命。嗣分別於（一）94年3 月16日14時20分許，經甲○
    ○之父親林宏明同意，為警在其位於新竹縣新埔鎮○○路○
    段55號之住處屋內進行搜索，於客廳桌上扣得注射針筒1 支
    及在甲○○房間內扣得海洛因殘渣袋1 個、注射針筒1 支等
    物，並將其親自採集封緘之尿液送驗結果呈嗎啡陽性反應及
    甲基安非他命陽性反應，因而查獲。（二）又於94年3 月18
    日21時30分許，為警持搜索票在其位於新竹縣新埔鎮○○路
    ○ 段55號4 樓之住處搜索，扣得注射針筒1 支及橡皮止血帶
    1 條等物。（三）再於94年6 月29日18時50分許，為警持搜
    索票在其位於上址之住處進行搜索，扣得海洛因殘渣袋5 個
    、注射針筒9 支、橡皮管2 條及生理食鹽水注射液1 瓶等物
    。
三、案經新竹縣警察局竹北分局及新竹縣警察局竹東分局分別報
    請臺灣新竹地方法院檢察署檢察官偵查起訴。
    理  由
一、訊據被告甲○○矢口否認有何施用第一級毒品海洛因及第二
    級毒品安非他命之犯行，辯稱：在3月16日查獲我的警員乙
    ○○在之前就曾來過我家，當時他有帶1 包東西來，卻說是
    從我家查獲的，並說那是毒品，我嚐了一口，我跟他說那是
    糖，他不相信，但後來他也走了。我並沒有施用毒品，我想
    驗尿過程也有問題云云。經查：
（一）本件被告於上述時地三次為警查獲後親自採集封緘之尿液
      ，經分別送臺灣尖端先進生技醫藥股份有限公司及昭信科
      技顧問股份有限公司以氣相層析質譜分析法鑑定結果，均
      確呈嗎啡陽性反應，暨其中94年3 月16日及同年6 月29日
      被查獲部分均呈甲基安非他命陽性反應等情，有真實姓名
      代號對照表3 份、臺灣尖端先進生技醫藥股份有限公司於
      94年4 月4 日及3 月25日所出具之濫用藥物檢驗報告各1
      份、昭信科技顧問股份有限公司於94年7 月19日所出具之
      濫用藥物尿液檢體檢驗報告1 份等附卷足稽。而按「尿液
      毒品檢驗‧‧‧若能使用先進之氣相層析質譜儀分析法確
      認，則可完全排除偽陽性之干擾，為目前最具公信力的檢
      驗方法。」等語，有法務部調查局第6 處87年9 月29日（
      87）發技（一）字第87074564號函1 份附卷為憑，足見前
      揭臺灣尖端先進生技醫學股份有限公司及昭信科技顧問股
      份有限公司所使用之檢驗方法已可完全排除毒品偽陽性之
      干擾，其檢驗結果堪以採信；次按「海洛因經注射入人體
      後，約百分之80於24小時內自尿中排出，一般而言，尿液
      中能否驗出嗎啡陽性反應，與其投與量、投與途徑、採尿
      時間、個人體質及檢驗方法之靈敏度有關，國外曾有文獻
      報導注射6 毫克之海洛因鹽酸鹽，其代謝物嗎啡之平均可
      檢出時限約為26小時。」，此有行政院衛生署藥物食品檢
      驗局（81）藥檢壹字第8114885 號函1 份附卷可參；又「
      甲基安非他命經口服投與後約百分之70於24小時內自尿液
      中排出，約百分之90於96小時內自尿液中排出，甲基安非
      他命之檢出與其投與方式、投與量、個人體質、採尿時間
      及檢測儀器之精密度等諸多因素有關，惟依上述資料推斷
      ，最長可能不會超過4 日。」，此有行政院衛生署藥物食
      品檢驗局（81）藥檢壹字第001156號函1 份附卷可按。是
      依上開說明佐以被告之尿液檢驗報告，被告分別於94年3
      月16日15時23分採尿時起往前回溯26小時內某時許、同年
      月18日23時20分採尿時起往前回溯26小時內某時許及同年
      6 月30日12時10分採尿時起往前回溯26小時內某時許，在
      不詳地點各施用第一級毒品海洛因1 次；暨於94年3 月16
      日15時23分採尿時起往前回溯96小時內某時許及同年6 月
      30日12時10分採尿時起往前回溯96小時內某時許，在不詳
      地點各施用第二級毒品安非他命1 次等情，應屬無疑。
（二）被告雖以上揭情詞置辯，然證人即於94年3 月16日查獲被
      告之警員乙○○於本院審理時已到庭具結後證述：因為我
      們與被告的父親蠻熟的，被告有吸毒行為，他父親就請我
      們過去瞭解，這是第一次，那次去時，有看到類似毒品的
      東西，後來被告說那是糖，我看一下，也覺得那是糖包，
      我們就離開。第二次去在他家有發現針筒，要他交代來源
      ，他否認犯罪，後來有帶他回竹北分局要採尿，但是被告
      跑掉，所以就未移送。第三次就是我們到被告家，發現針
      筒及海洛因殘渣袋，就帶被告回去所裡採尿，這三次都是
      被告的父親請我們過去的，另外當時採尿都是在辦公室的
      採尿室採的，是在被告面前封緘，由被告按捺指印等語明
      確，且為被告自承：我是和父母同住沒錯，另外採尿的封
      瓶是我封的，指印也是我蓋的沒錯等語在卷，復有被告父
      親林宏明於94年3 月16日所出具之同意搜索書1 份附卷足
      參，足見證人乙○○所為證述內容屬實，而堪採信。況且
      ，被告於94年3 月18日及同年6 月29日均係經新竹縣警察
      局竹東分局查獲，並非為證人乙○○所查獲等情，有上揭
      分局所製作之報告書2 份在卷足憑，而被告於上揭時日被
      查獲後，所親採封緘之尿液經送驗結果，亦均呈嗎啡陽性
      反應，另94年6月29日被查獲部分尚有安非他命陽性反應
      等情，亦如前述，從而被告徒以證人乙○○曾在本案查獲
      前至其住處偵查，在無所獲後離開，之後又在94年3月16
      日至其住處搜索，將其帶回警局採集尿液送驗結果，才呈
      嗎啡陽性反應及甲基安非他命陽性反應，以及臆測採尿過
      程有問題等語資為辯解，實不足採信。
（三）此外，復有搜索扣押筆錄3 份、新竹縣警察局竹北分局扣
      押物品目錄表3 份、本院94年度聲搜字第184 號搜索票1
      份、94年度聲搜字第332 號搜索票1 份、照片13幀等附卷
      足佐，暨有海洛因殘渣袋6 個、注射針筒12支、橡皮止血
      帶1 條、橡皮管2 條及生理食鹽水注射液1 瓶等物扣案足
      資佐證（其中94年3 月16日被查獲部分為94年度保管字第
      903 號，扣押物品清單見94年度交查字第58號第3 頁、94
      年3 月18日被查獲部分為94年度保管字第1370號，扣押物
      品清單見94年度交查字第75號卷第2 頁【其中止血帶部分
      誤載為3 條】，94年6 月29日被查獲部分為94年度保管字
      第1368號，扣押物品清單見94年度交查字第98號卷第4 頁
      【其中生理食鹽水注射液部分誤載為2 瓶】），被告復不
      否認上揭扣案物品為其所有等情（見本院卷第62、63頁）
      ，足見被告確有於如事實欄所述時地，以針筒注射方式，
      連續施用第一級毒品海洛因，及以不詳方式，連續施用第
      二級毒品安非他命之犯行無訛。
（四）被告前曾於93年間因施用毒品案件，經臺灣新竹地方法院
      檢察署檢察官聲請，而經本院於93年8 月9 日以93年度毒
      聲字第238 號裁定送勒戒處所觀察、勒戒，旋因觀察、勒
      戒後，因認無繼續施用毒品傾向，於93年9 月10日執行完
      畢而出所，並經臺灣新竹地方法院檢察署檢察官於93年9
      月9 日以93年度毒偵字第888 號為不起訴處分確定之事實
      ，有臺灣新竹地方法院檢察署刑案資料查註紀錄表、全國
      施用毒品案件紀錄表、受觀察勒戒人毒品及前科紀錄簡列
      表及臺灣高等法院被告全國前案紀錄表各1 份附卷可稽。
（五）綜上所述，本案事證已臻明確，被告確於上揭時地連續為
      施用第一級毒品海洛因及施用第二級毒品安非他命之犯行
      ，洵堪認定，應予依法論科。
二、按被告甲○○行為後，刑法於94年1 月7 日修正通過，於94
    年2 月2 日經總統以華總一義字第09400014901 號令修正公
    布，並於95年7月1日施行。按行為後法律有變更者，適用行
    為時之法律，但行為後之法律有利於行為人者，適用最有利
    於行為人之法律，修正後之刑法第2 條第1 項定有明文，此
    條規定乃與刑法第1 條罪刑法定主義契合，而貫徹法律禁止
    溯及既往原則，係規範行為後法律變更所生新舊法律比較適
    用之準據法，是刑法第2 條本身雖經修正，但刑法第2 條既
    屬適用法律之準據法，本身尚無比較新舊法之問題，應一律
    適用裁判時之現行刑法第2 條規定以決定適用之刑罰法律。
    又本次刑法修正之比較新舊法，應就罪刑有關之共犯、未遂
    犯、想像競合犯、牽連犯、連續犯、結合犯，以及累犯加重
    、自首減輕暨其他法定加減原因（如身分加減）與加減例等
    一切情形，綜其全部罪刑之結果而為比較（最高法院95年度
    第8 次刑庭會議決議可資參照）。經查：
（一）本件被告各次施用第一級毒品及第二級毒品之行為時間緊
      接，所犯係構成要件相同之罪，顯係分別基於概括之犯意
      反覆為之，為修正施行前刑法第56條所稱之連續犯。惟現
      行刑法於95年7 月1 日施行後，業已將連續犯之規定刪除
      ，此刪除雖非犯罪構成要件之變更，但顯已影響行為人刑
      罰之法律效果，自屬法律有變更，依新法第2 條第1 項規
      定，比較新、舊法結果，倘依現行刑法處斷，應就其各次
      施用行為個別論罪，再定其應執行之刑，較諸修正刑法施
      行前，適用刑法第56條連續犯之規定處斷，僅從一重論以
      施用第一級毒品一罪及施用第二級毒品一罪，並僅得加重
      其刑至二分之一，自以修正施行前之規定有利於被告，從
      而自應依刑法第2 條第1 項前段及修正前刑法第56條之規
      定，就被告之連續施用第一級毒品行為及第二級毒品行為
      各論以一罪，並加重其刑。
（二）又修正前刑法第51條第5 款規定：「數罪併罰，分別宣告
      其罪之刑，依左列各款定其應執行者：五宣告多數有期徒
      刑者，於各刑中之最長期以上，各刑合併之刑期以下，定
      其刑期。但不得逾二十年」，修正後刑法第51條第5 款規
      定：「宣告多數有期徒刑者，於各刑中之最長期以上，各
      刑合併之刑期以下，定其刑期。但不得逾三十年」，經比
      較新舊法之結果，以修正前刑法較有利於行為人。
（三）又關於沒收部分，修正前刑法第38條第3 項之規定內容為
      「以屬於犯人者為限，得沒收之」，修正後刑法第38條第
      3 項係規定「以屬於犯罪行為人者為限，得沒收之」，是
      以僅係將沒收對象由舊法之「犯人」修正為「犯罪行為人
      」，對於本件認定亦無影響，新法並無較有利於被告可言
      ，從而依整體觀察比較新、舊法結果，及主從刑不宜割裂
      適用新、舊法之理，應依刑法第2 條第1 項前段之規定，
      適用修正前刑法有關沒收之規定。
（四）綜合上述各條文修正前後之比較後，適用修正後之刑法規
      定並未對被告更為有利，揆諸前揭刑法第2 條第1 項前段
      規定，即應適用修正前之刑法第56條、第51條第5 款規定
      及沒收之規定，核先敘明
三、核被告甲○○所為，係犯毒品危害防制條例第10條第1 項之
    施用第一級毒品罪及同條例第10條第2 項之施用第二級毒品
    非他命罪。其持有第一級毒品海洛因、第二級毒品安非他命
    之低度行為，應為其施用第一級、第二級毒品之高度行為所
    吸收，不另論罪。又被告所為先後多次施用第一級毒品海洛
    因及第二級毒品安非他命之犯行，均時間緊接，手段相同，
    罪名與構成要件相同，顯係各基於概括犯意而為，應依修正
    前刑法第56條之規定各論以一罪，並各加重其刑。又被告所
    犯上揭二罪，犯意各別，行為互異，應分別論罪。爰審酌海
    洛因、安非他命均屬於毒品，危害施用者之神經中樞，使施
    用者產生幻聽及幻想之症狀，對施用者之健康產生不良之影
    響，同時因幻聽及幻想結果亦可能使施用者對周遭之人施暴
    ，對公共秩序產生危害，且被告有事實欄所述之觀察勒戒紀
    錄，有臺灣新竹地方法院檢察署刑案資料查註紀錄表及臺灣
    高等法院被告全國前案紀錄表各1 份在卷可憑，卻又再犯本
    件，難認已有悔意，且犯後飾卸責任，態度亦難謂良好，暨
    公訴人於本院審理時雖陳述應判處被告有期徒刑1 年7 月等
    語，惟參酌被告前有1 次觀察勒戒紀錄，本件被查獲3 次，
    施用時間延續數月餘等，認公訴人求刑尚有過重等一切情狀
    ，分別量處如主文所示之刑，並依修正前刑法第51條第5 款
    之規定定其應執行之刑，以資懲儆。
四、公訴意旨雖認被告於94年3 月18日23時20分採尿時起往前回
    溯96小時內某時許，在不詳地點，以不詳方式，施用第二級
    毒品安非他命，而認被告就此部分尚涉犯毒品危害防制條例
    第10條第2 項之罪等語，惟此已為被告堅決否認在卷，且被
    告於上揭時間被查獲後，所親採封緘之尿液經送驗結果亦呈
    甲基安非他命陰性反應等情，有臺灣尖端先進生技醫藥股份
    有限公司於94年3 月25日所出具之濫用藥物檢驗報告1 份在
    卷足參，此外，被告為警於上揭時地查獲當時，並未扣得任
    何施用第二級毒品安非他命所用之工具，從而尚無積極證據
    足資認定被告確有於上揭時地施用第二級毒品安非他命之犯
    行，本應為此部分無罪之諭知，但因公訴意旨認此部分與前
    揭有罪部分具有連續犯之裁判上一罪關係，爰不另為無罪之
    諭知，附此敘明。
五、扣案之海洛因殘渣袋6 個等物，因袋子與海洛因已無法分離
    ，應視同為第一級毒品，應依毒品危害防制條例第18條第1
    項前段之規定，在被告施用第一級毒品及定應執行刑項下宣
    告沒收銷燬之。又扣案之注射針筒12支、橡皮止血帶1 條、
    橡皮管2 條及生理食鹽水注射液1 瓶等物，被告亦於本院審
    理時坦承為其所有，且均係供其為施用第一級毒品海洛因所
    用之物等情（見本院卷第62、63頁），爰應依修正前刑法第
    38條第1 項第2 款之規定，在被告施用第一級毒品及定應執
    行刑項下宣告沒收之。
據上論斷，應依刑事訴訟法第299 條第1 項前段，毒品危害防制
條例第10條第1 項、第2 項、第18條第1 項前段，刑法第11條前
段、第2 條第1 項前段、修正前刑法第56條、修正前刑法第51條
第5 款、第38條第1 項第2 款，判決如主文。
本案經檢察官林忠義到庭執行職務。
中    華    民    國    95    年    10    月    17    日
                  刑事第五庭    審判長法  官  楊惠芬
                                      法  官  吳靜怡
                                      法  官  楊麗文
以上正本證明與原本無異。
如不服本判決，應於判決送達後10日內向本院提出上訴狀 (應附
繕本)，上訴於臺灣高等法院。
中    華    民    國    95    年    10    月    17    日
                                      書記官  汪淑菁
附錄本案論罪科刑法條全文
毒品危害防制條例第10條：
施用第一級毒品者，處六月以上五年以下有期徒刑。
施用第二級毒品者，處三年以下有期徒刑。


司法院資訊處製作；財團法人民間司法改革基金會備份。
